臺灣臺中地方法院民事裁定
109年度訴字第2934號
抗  告  人  俞煌冠  
視同抗告人  賴國榮  
            賴美素  
            聶淑華  
            賴秀銀  
            鄭文雄  
            林銘宜  
            游塘英  
上七人共同
訴訟代理人  黃秀蘭律師
            劉佩蓉律師
視同抗告人  國軍退除役官兵輔導委員會臺中市榮民服務處即于
            申元之遺產管理人

法定代理人  關永忠  
訴訟代理人  潘柏蒼  
視同抗告人  國軍退除役官兵輔導委員會臺中市榮民服務處即陳
            伯懷之遺產管理人

法定代理人  關永忠  
訴訟代理人  戴聖祐  
            潘柏蒼  
視同抗告人  范永能  
            汪玉琪（即陳朱照之承受訴訟人）    

            陳瑞隆（即陳朱照之承受訴訟人）      

            陳瑞興（即陳朱照之承受訴訟人）      
                      住臺中市○○區○○里○○街000巷00            號
            陳盈如（即陳朱照之承受訴訟人）

相  對  人  吳迪    
訴訟代理人  楊博堯律師
上列當事人間請求拆屋還地等事件，抗告人對於本院民國111年1
月11日所為之裁定，提起抗告，本院裁定如下：
    主  文
原裁定撤銷。
本件訴訟標的價額應核定為新臺幣貳佰貳拾貳萬貳仟貳佰柒拾元
。
本件抗告費用由相對人負擔。
    理  由
一、本件抗告意旨略以：原裁定以相對人於民國111年1月間出售
    土地之價格即每平方公尺新臺幣（下同）6萬元（按即相當
    於每坪約19.8萬元）核定本件訴訟標的價額為558萬元（6萬
    元/㎡×93㎡＝558萬元），然此與相對人所有坐落臺中市太平區
    義平段774、778、777、781、784、786、788、808、809、8
    10地號土地（下合稱系爭土地）相近之同地段土地，於109
    年間之成交價為每坪4.7萬元至12.7萬元不等，及與系爭土
    地位在相同巷子之房地於108年12月之成交價為每坪93,000
    元等情，有內政部不動產交易實價查詢服務網資料可參，而
    抗告人所占用部分為畸零地，價值應較低，故原裁定以每平
    方公尺6萬元核定之本件訴訟標的價額，實有未洽，爰聲明
    原裁定廢棄等語。
二、按「訴訟標的之價額，由法院核定。」、「核定訴訟標的之
    價額以起訴時之交易價額為準；無交易價額者，以原告就訴
    訟標的所有之利益為準。」，民事訴訟法第77條之1第1項、
    第2項定有明文。又土地所有權人，依民法第767條所有物返
    還請求權請求土地占有人拆除房屋返還土地，其訴訟標的之
    價額，應以該土地起訴時之交易價額為準（最高法院96年度
    第4次民事庭決議、最高法院99年度台抗字第275號裁定、10
    2年度台抗字第429號裁定要旨參照）。而現行地政機關就不
    動產之交易價格已採實價登錄制度，故鄰近不動產於一定期
    間內所登錄之交易價格，應趨近於客觀之市場交易價格，可
    作為核定訴訟標的價額之基準（最高法院107年度台抗字第2
    61號裁定意旨參照）。次按原法院或審判長認抗告有理由者
    ，應撤銷或變更原裁定，民事訴訟法第490條第1項定有明文
    。
三、經查，坐落在臺中市太平區義平段之土地為數眾多，本院依
　　內政部不動產交易實價登錄查詢資料，與系爭土地相近路段
    即坐落同巷土地，於109年4月起訴時點相近之土地交易價格
    為每坪7萬9,000元，鄰近土地之交易價格為每坪4萬7,000元
    、8萬5,000元、8萬6,000元、12萬7,000元不等，本院審酌
    上情及系爭土地雖登記為多筆地號，但相對人可以合併使用
    此相連之土地之價值等情，認與系爭土地位在同巷子土地之
    交易價格即每坪7萬9,000元應得作為系爭土地價額核定之依
    據。又相對人請求返還占用系爭土地之總面積為93平方公尺
    相當於28.13坪（計算式：93㎡×0.3025坪/㎡＝28.13坪，小數
    點以下第3位四捨五入），故核定本件訴訟標的價額應為222
    萬2,270元（計算式：28.13坪/元×79,000元＝2,222,270元）
    ，應徵第一審裁判費2萬3,077元。是以，原裁定核定訴訟標
    的之價額，自屬有誤，抗告意旨指摘原裁定不當，為有理由
    。又相對人前已繳納裁判費5萬6,242元，已全數繳足並有溢
    繳。從而，抗告意旨指摘原裁定不當，為有理由，爰由本院
    撤銷原裁定，裁定如主文。
中　　華　　民　　國　　111 　年　　3 　　月　　8 　　日
                  民事第三庭  法  官  廖純卿
正本係照原本作成。                                      
如對本裁定關於核定訴訟標的價額部分抗告，應於裁定送達後10
日內向本院提出抗告狀，並繳納抗告費新臺幣1,000 元。
中　　華　　民　　國　　111 　年　　3 　　月　　9 　　日
                              書記官  楊雯君